臺灣高等法院臺南分院民事裁定
111年度重抗字第43號
抗  告  人  黃王玉霞
            黃士銘  
            黃淑瓊  
            黃俊銘  
            黃淑絹  
上列抗告人因與相對人王永芳間請求不動產所有權移轉登記（核
定訴訟標的價額）事件，對於中華民國111年7月20日臺灣嘉義地
方法院110年度重訴字第38號所為裁定提起抗告，本院裁定如下
：
    主  文
抗告駁回。
抗告訴訟費用由抗告人連帶負擔。 
    理  由
一、本件抗告意旨略以：依民事訴訟法第77條之1第2項規定，應
    以原告就訴訟標的所有之利益為準。而本件訟爭標的屬雙務
    契約，兩造均負有給付之義務，是抗告人上訴所受之利益即
    不可能為全部標的之價額，至少應扣除抗告人支出相對人
　　23.75%持分之遺產稅額至少為新臺幣（下同）1,950,587元
    。惟原裁定依如附表所示之11筆土地、1筆建物（下分稱系
    爭土地、建物，合稱系爭不動產）之公告土地現值、建物課
    稅現值，核定本件上訴訴訟標的價額為34,176,175元，顯有
    違誤。況依原審所為對待給付之判決結果，實為一部勝訴、
    一部敗訴之判決，原審逕判命抗告人應連帶負擔本件全部裁
    判費用，亦有違誤。爰提起抗告，請求廢棄原裁定並另為適
    法之裁定等語。
二、按訴訟標的之價額，由法院核定；核定訴訟標的之價額，以
    起訴時之交易價額為準；無交易價額者，以原告就訴訟標的
    所有之利益為準；原告應負擔之對待給付，不得從訴訟標的
    之價額中扣除，民事訴訟法第77條之1第1項、第2項、第77
    條之3第1項分別定有明文。所謂起訴時之交易價額，係指起
    訴時之市價而言，乃法院應依職權調查核定之事項，不受當
    事人主張之拘束。又核定訴訟標的之價額，應依原告所主張
    為訴訟標的之法律關係定之，而原告對於被告負擔之對待給
    付，為另一獨立之標的，自不得從訴訟標的之價額中予以扣
    除。
三、經查：
　㈠本件相對人於民國110年6月7日起訴，請求抗告人黃王玉霞、
    黃士銘、黃淑瓊、黃俊銘、黃淑絹等5人（下合稱抗告人）
    應將其公同共有如附表所示之系爭不動產所有權各移轉登記
    權利範圍23.75%予相對人（見原審卷㈠第7至19頁民事起訴狀
    ）。嗣經原審判命抗告人應於相對人給付1,950,587元之同
    時，將抗告人名下之系爭不動產所有權權利範圍23.75%辦理
    所有權移轉登記予相對人（見原審卷㈡第113至128頁原審判
    決）；抗告人聲明不服，提起上訴。
　㈡原審參酌相對人起訴時之系爭土地公告土地現值及系爭建物
    房屋課稅現值（見原審卷㈠第121至171頁土地、建物登記第
    一類謄本及第115頁嘉義市政府財政稅務局110年7月1日嘉市
    財房字第1107510377號函），認定系爭不動產起訴時之價值
    總計為34,176,175元【計算式：（15×19,000×51/100+9×20,
    000+257×20,000+121×20,000+1×19,000+7×19,500+478×20,0
    98+428×19,500+503×19,500+971×19,500+3,099×26,709+6,3
    91,800）×23.75%＝34,176,175】，因而以原裁定核定抗告人
    之上訴訴訟標的價額為34,176,175元，並限期命抗告人補繳
    第二審裁判費469,176元（見本院卷第15至19頁）。
　㈢抗告人雖以前揭情詞指摘原裁定有所違誤云云；惟查：
　⒈根據平均地權條例第46條及房屋稅條例第11條之規定，土地
    公告現值，係直轄市或縣（市）政府每年調查地價動態並估
    計區段地價後，提經地價評議委員會評定，據以在每年1月1
    日公告，作為土地移轉時申報土地移轉現值之參考及依據；
    而房屋標準價格（房屋現值），係由不動產評議委員會每年
    依據法定事項評定後，交由直轄市或縣（市）政府公告，自
    得認與市價（交易價額）相當而作為核定訴訟標的價額之參
    考依據。是原審以相對人起訴時如附表所示之系爭土地公告
    現值及系爭建物房屋課稅現值，作為系爭不動產交易價額之
    判斷依據，因而核定抗告人之本件上訴訴訟標的價額為34,1
    76,175元，於法並無違誤。
  ⒉其次，相對人應負擔之對待給付，為另一獨立之標的，依民
    事訴訟法第77條之3第1項規定，不得從訴訟標的之價額中予
    以扣除。是抗告意旨指摘本件上訴所受之利益不可能為全部
    標的之價額，至少應扣除抗告人支出相對人23.75%持分之遺
    產稅額至少為1,950,587元云云，難謂可採。又訴訟費用之
    裁判，非對於本案裁判有上訴時，不得聲明不服，為民事訴
    訟法第88條所明定。是抗告意旨指稱原判決所為對待給付之
    判決結果，實為一部勝訴、一部敗訴之判決，原審判命抗告
    人應連帶負擔本件全部裁判費用，亦有違誤等語，顯非本件
    抗告程序所得審究之事項，自亦難為有利於抗告人之認定。
  ㈣綜上所述，原裁定核定抗告人本件上訴訴訟標的價額為34,17
    6,175元，經核於法並無不合。抗告人指摘原裁定核定訴訟
    標的價額為不當，求予廢棄，為無理由。又依民事訴訟法第
    483條規定，訴訟程序進行中所為之裁定，除別有規定外，
    不得抗告。而原裁定據上開核定訴訟標的價額計算抗告人應
    補繳裁判費部分，係訴訟程序進行中所為之裁定，依法不得
    抗告，抗告人就此部分併提起抗告，並非合法。從而，本件
    抗告為一部不合法，一部無理由，應予駁回。
四、據上論結，本件抗告一部為不合法，一部為無理由，爰裁定
    如主文。
中　　華　　民　　國　　111 　年　　9 　　月　　5 　　日
                    民事第五庭  審判長法  官  藍雅清

                                      法  官  顏淑惠

                                      法  官  張季芬
上為正本係照原本作成。
本裁定除以適用法規顯有錯誤為理由外，不得再抗告。如提再抗
告，應於收受送達後十日內向本院提出再抗告狀（須附繕本），
並繳納再抗告費新臺幣一千元。
提起再抗告應委任律師或具有律師資格之人之委任狀；委任有律
師資格者，另應附具律師資格證書及釋明委任人與受任人有民事
訴訟法第466條之1第1項但書或第2項所定關係之釋明文書影本。
中　　華　　民　　國　　111 　年　　9 　　月　　5 　　日

                                      書記官  郭馥萱
【附註】
民事訴訟法第495條之1第2項準用同法第466條之1第1、2項規定
：
⑴對於第二審判決上訴，上訴人應委任律師為訴訟代理人。但上
  訴人或其法定代理人具有律師資格者，不在此限。
⑵上訴人之配偶、三親等內之血親、二親等內之姻親，或上訴人
  為法人、中央或地方機關時，其所屬專任人員具有律師資格並
  經法院認為適當者，亦得為第三審訴訟代理人。
民事訴訟法第466條之2第1項：
上訴人無資力委任訴訟代理人者，得依訴訟救助之規定，聲請第三審法院為之選任律師為其訴訟代理人。　　　　　　　　　　　　　　　　　　　

附表：
編號 土地地號/建物建號 面積 (㎡) 民國110年1月每平方公尺之公告土地現值/110年房屋課稅現值（新臺幣） 抗告人名下應有部分比例 1 嘉義市○○段0000地號    15 19,000元 公同共有 100分之51 2 同上段00-00地號     9  20,000元 公同共有全部 3 同上段00-00地號   257 20,000元 公同共有全部 4 同上段00-00地號   121 20,000元 公同共有全部 5 同上段00-00地號     1 19,000元 公同共有全部 6 同上段00-00地號     7 19,500元 公同共有全部 7 同上段00-00地號   478 20,098元 公同共有全部 8 同上段00-00地號   428 19,500元 公同共有全部 9 同上段00-00地號   503 19,500元 公同共有全部 10 同上段00-00地號   971 19,500元 公同共有全部 11 同上段00地號 3,099 26,709元 公同共有全部 12 同上段0000建號 3,107.26 6,391,800元 公同共有全部  依編號1至11之土地面積、公告土地現值、抗告人公同共有之應有部分比例、編號12建物課稅現值等計算，上開11筆土地及1筆建物價值共計143,899,685元。相對人請求移轉登記上開不動產應有部分23.75%之價值總計為34,176,175元。